臺灣高等法院刑事判決　　　　　　 93年度上更(二)字第694號
上　訴　人
即　被　告　丁○○冒名郭俊宏.
選任辯護人　舒建中律師
上列上訴人因毒品危害防制條例案件，不服臺灣臺北地方法院
89年度訴字第1383號，中華民國91年4月18日第一審判決（起訴
案號：臺灣臺北地方法院檢察署89年度偵字第19056號、第19057
號），提起上訴，本院判決後經最高法院第二次發回，本院判決
如下：
    主  文
原判決關於丁○○部分撤銷。
丁○○販賣第一級毒品未遂，累犯，處有期徒刑拾年，扣案如附
表一所示之毒品均沒收銷燬，如附表二所示之物品沒收。
    事  實
一、丁○○（冒名郭俊宏，偽造文書部分另案經判處有期徒刑一
    年確定）曾於民國（下同）八十四年、八十五年間因違反麻
    醉藥品管理條例、偽造文書等案件，經台灣台北地方法院先
    後判處有期徒刑五月、三月確定，定應執行有期徒刑七月，
    並於八十七年四月十五日易科罰金執行完畢。
二、緣乙○○（業經以幫助販賣第一級毒品未遂罪判處有期徒刑
    七月六月確定）於八十九年九月十一日，曾販賣第二級毒品
    安非他命予丙○○施用。丁○○由乙○○處知悉丙○○有毒
    品需求後，竟基於營利之意圖，欲將因不詳原因、由不詳來
    源取得之第一級毒品海洛因、第二級毒品安非他命、大麻等
    毒品販賣與丙○○，乙○○亦基於幫助丁○○販賣第一級毒
    品海洛因、第二級毒品安非他命、大麻煙草之犯意，於八十
    九年九月二十六日下午五時許（下午五時五十分以前某時）
    ，由丁○○攜帶如附表一所示之海洛因、安非他命、大麻等
    毒品，及其所有如附表二所示之安非他命分裝袋、計算機等
    物，由乙○○帶同丁○○至台北縣新店市○○路78巷1弄3之
    1 號丙○○住處，介紹丁○○予丙○○認識，乙○○表示丁○○為其上游，可販賣海洛因、安非他命、大麻煙草等毒品
    予丙○○，並當場由丁○○展示所攜帶之海洛因、安非他命
    、大麻等毒品，以海洛因、安非他命每小包（數量不詳）各
    新台幣（下同）九千元之價格向丙○○兜售，大麻部分則尚
    未表示明確之售價，丁○○並向丙○○告以如何躲避警方查
    緝、及如何另行販賣毒品等技巧，乙○○亦從旁附和，惟丙○○因款項不足，並未允諾購買毒品。適警方據報知悉丙○○有施用毒品嫌疑，持檢察官簽發之搜索票於當日（二十六
    日）下午五時五十分許前往丙○○住處搜索，按鈴後丙○○
    等人並未開門，警方遂分頭在丙○○住處前後門守候監控，
    至召喚鎖匠啟門進入實施搜索後，始於當晚七時三十分許當
    場查獲丁○○、乙○○、丙○○，並扣得丁○○持有如附表
    一所示之毒品（編號1.之海洛因九包，驗餘淨重十三點七七
    公克；編號2.大麻煙草二包，驗餘淨重十二點零七公克；編
    號3.安非他命二包，原為十小包，送驗後經警方混裝成二包
    ，驗餘淨重其中一包為六三點九四公克、另一包為一０五點
    四九公克，合計一六九點四三公克。並包括如附表一編號三
    所示該等毒品之包裝袋。），及丁○○所有供販賣毒品所用
    之分裝袋十六只、計算機一台（如附表二編號一、二所示）
    ，以及丁○○所有之帳冊二本（業於警方鑑定筆跡作業公文
    往返中遺失）。
三、案經臺北縣警察局新店分局報請臺灣臺北地方法院檢察署檢
    察官偵查起訴。
    理  由
一、按起訴書所記載之被告姓名，一般固與審判中審理對象之被
    告姓名一致，惟如以偽名起訴，既係檢察官所指為被告之人
    ，縱在審判中始發現其真名，法院亦得對之加以審判，並非
    未經起訴（最高法院七十年台上字第一０一號判例）。本案
    被告丁○○於警訊、偵查、及繫屬於原審法院時冒名「郭俊
    宏」應訊，致檢察官以偽名「郭俊宏」起訴，惟被告經逮捕
    並移送偵查後，即經檢察官聲請原審法院予以羈押，至起訴
    後始經原審法院命具保五萬元停止羈押，故本案係檢察官起
    訴所指刑罰權對象之人，確為被告無訛，而非遭冒名之「郭
    俊宏」。被告於原審具保後，經原審法院傳喚真正之郭俊宏
    到庭後發覺有冒名情事（原審卷第四十四至四十六一頁），
    經調取被告冒名「郭俊宏」在台灣台北看守所之刑事被告人
    相表，囑託內政部警政署刑事警察局就指紋鑑定結果，與檔
    存被告丁○○之指紋卡指紋相符（原審卷第五十五、五十六
    頁），而查明被告之真實姓名、年籍，自可由法院逕行更正
    被告之姓名年籍後予以審判，與檢察官起訴所指被告之同一
    性並無影響，合先敘明。
二、按修正後刑事訴訟法施行法第七條之三規定：「中華民國九
    十二年一月十四日修正通過之刑事訴訟法施行前，已繫屬於
    各法院之案件，其以後之訴訟程序，應依修正刑事訴訟法終
    結之。但修正刑事訴訟法施行前已依法定程序進行之訴訟程
    序，其效力不受影響。」。九十二年一月十四日修正、同年
    二月六日公布之刑事訴訟法，業於同年九月一日施行，本案
    於八十九年十月九日繫屬於第一審法院，並於九十一年十一
    月一日繫屬於本院前審（上訴字），依前揭規定，於刑事訴
    訟法施行前就可得為證據之證據資料，已依法定程序調查者
    ，其效力不受影響，自仍得為證據。
三、訊據上訴人即被告丁○○矢口否認有前揭犯行，辯稱當日係
    乙○○帶其前往欲向丙○○借款，並在該處由丙○○提供安
    非他命一起施用，扣案之物品均非其所有，應係綽號「黑人
    」者留置該處等語。經查：
  (1)本案係警方據報丙○○有施用毒品罪嫌，而持檢察官簽發之
    搜索票前往搜索，而在現場查獲被告及乙○○、丙○○三人
    ，並扣得如附表一、二所示之海洛因、安非他命、大麻等毒
    品，及分裝袋、計算機、帳簿二本，以及另查扣丙○○持有
    之眼藥水瓶裝安非他命、吸食器乙組（與本案無關）等情，
    有搜索扣押證明筆錄、照片、及扣案之前開毒品及物品可稽
    （帳簿二本已遺失，影本見偵字第一九０五六號卷第二十三
    頁至第三十一頁），並經證人即警員方慶祥、胡立平、曾光
    輝分別證述在卷。扣案之附表一編號1.之海洛因九包，均含
    第一級第六項海洛因成分，合計淨重十三點七七公克，包裝
    重2.38公克；編號2.之大麻煙草二包，均含第二級第二十四
    項毒品大麻成分，淨重十二點零七公克，包裝重1.66公克；
    有法務部調查局鑑定通知書可稽（原審卷第一０八頁）。編
    號3.之安非他命二包，原為十小包，送驗後經警方混裝成二
    包，均檢出二級毒品甲基安非他命成分，驗餘淨重其中一包
    為六三點九四公克、另一包為一０五點四九公克，合計一六
    九點四三公克，空袋十只經取其有機溶劑洗滌液分析，均檢
    出二級毒品甲基安非他命成分亦有內政部警政署刑事警察局
    鑑驗通知書（原審卷第一一０頁）、及台北縣警察局新店分
    局函覆原審法院之處理情形（原審卷第二二八、二二九頁）
    可按。
  (2)查被告係經由乙○○之介紹向丙○○販賣前開毒品，及前述
    扣案物品均係被告所有等情，業據證人丙○○分別於警詢、
    偵查、及原審中指證綦詳，其在警訊中供稱前開扣案物品均
    係被告（被告冒名「郭俊宏」尚未查明前，相關筆錄及供述
    部分均記載為「郭俊宏」）所有等語，並指稱「…是乙○○
    向我說郭俊宏是他的頭頭（上手）並帶郭俊宏到我家要裝毒
    品賣給我，所以裝那些毒品置於我桌上及桌上之皮包內，但
    我因沒錢並尚未跟他們購買，…郭俊宏向我說安非他命每包
    新台幣九千元（但重量並沒有說）、海洛因每包新台幣九千
    元（重量亦沒有說），另大麻並未向我說價錢多少。」等語
    （偵字第一九０五六號卷第四頁反面，下稱偵字卷）。在偵
    查中亦供稱：「（警察扣案的安非他命來源？）」眼藥水裝
    的那瓶安非他命是我的，還有吸食器乙組是我的外，其餘是
    郭俊宏的，乙○○是介紹我向郭俊宏買的。…（乙○○是介
    紹你向郭俊宏買毒品嗎？）是的，我只認識乙○○，是他介
    紹郭俊宏賣我。」及「（他和郭俊宏說是要到你家借錢，是
    否有此事？）沒有。」等語（偵查卷第五十六至五十八頁、
    第六十一頁）。在原審法院羈押訊問及審理時，亦先後證稱
    ：與被告是第一次見面，扣案物品是被告所有（聲羈字卷第
    十七頁正、反面），其與被告及乙○○無債權債務關係，及
    「…當時乙○○先進來，他朋友在外面，乙○○說他朋友那
    裡有糖果（我知道指的是安非他命），問我要不要，我就說
    我這裡還有…。當時他們來的時候只有拿壹個包包，是丁○○帶的，丁○○全部都倒出來給我看，裡面有大麻、安非他
    命、海洛因…。我的意思是他們帶毒品到我家賣給我。」等
    語（原審卷第二八四、二八五、二八九、二九０頁）。
  (3)證人即實施搜索之警員曾光輝在原審證稱：「…是鎖匠打開
    門後我們才進去，我是第一個進去的，進去時是一個客廳，
    客廳直直走後就有一個小小大概二、三坪的會客室，小房間
    的門是打開的，裡頭有一個茶几，就看到他們在講話，他們
    的大門有個門簾，走了幾步後他們才看到我，其中有一個人
    就問我是誰，我們就表明身份，剛進去時是看不到那個小房
    間和裡頭的人，但是走了幾步後就有看到正對著門口的人，
    我表明身份時我看到他們急著把東西收起來，但是因為東西
    太多來不及，我看到正對著門口的那個人時還沒有看到桌上
    的東西，但是在走靠近那個門口時就有看到桌子的東西了。
    」、「（當時是看到誰要收？）我沒有印象正對著門口的那
    個人是誰，問我是誰的人應該是庭上的丁○○。」等語（原
    審卷第二五０、二五一頁，附註：原判決第二五０、二五一
    頁筆錄裝訂順序相反），且於檢察官詰問時當庭明確指證稱
    ：問其是誰之人與收毒品之人係同一人，即係被告丁○○等
    語（原審卷第二五二、二五三頁）。證人即警員方慶祥亦證
    稱：當時被告等所在之屋內小房間桌上有一黑色手提包，手
    提包內及桌上都有毒品等語（原審卷第四十六頁、第二０四
    頁）。證人即警員胡立平證稱：一進去就看到毒品，毒品在
    桌子上，包包裡面都是毒品，分裝袋及計算機都是在包包裡
    面等情（原審卷第二一一、二一二頁）。又證人方慶祥、胡
    立平在原審為上開證述後，共同被告乙○○隨即供稱：對證
    人之證言無意見，及皮包內的東西都是被告的，只有吸食器
    和眼藥水瓶裝的毒品是丙○○的，帳冊、毒品、分裝袋、計
    算機都是郭俊宏的等語綦詳（原審卷第二一七、二一八頁）
    。則綜合上述證人曾光輝、胡立平、方慶祥之證言、及共同
    被告乙○○之供述，自堪認證人丙○○關於前開扣案之海洛
    因、大麻、安非他命等毒品，及分裝袋、計算機、帳冊等物
    品均係被告所有乙節，確與事實相符。
  (4)扣案之帳冊二本，雖於新店分局送內政部警政署刑事警察局
    鑑定筆跡時，於公文作業往來中遺失（見原審卷第二二八至
    二三二頁新店分局與刑事警察局之往來公文影本），然警方
    查扣該二本帳冊後，已將載有字跡部分影印存卷，有帳冊影
    本可按（偵字卷第二十三頁至第三十一頁），並經證人胡立
    平供明。該帳冊影本之筆跡，經比對被告與乙○○、證人丙○○三人於原審受理聲請羈押被告時當庭書寫之筆跡（見偵
    查卷第三十二、六十一、六十三頁、聲羈字卷第十九頁），
    其中被告丁○○所寫之「阿」、「狗」、「丁」、「仔」及
    阿拉伯數字等字，其字形、結構、筆劃、神韻，均極相似，
    足認與該帳冊筆跡係出自於同一人手筆，參以該帳冊尚有兩
    處記載有「元興二仟」等字句（偵查卷第二十五、二十九頁
    ），可見該帳冊顯非乙○○所用，而係被告丁○○所使用。
    另證人乙○○亦曾供稱：其因向被告買毒品而積欠被告二千
    元，帳冊所記載之「元興」即係指伊等情不諱（原審卷第二
    一九頁）；至於乙○○雖另曾供稱該帳冊係丙○○所有，伊
    積欠丙○○二千元云云（原審卷第十五頁），亦曾供稱向丙○○借過一萬三千元云云（原審卷第二０二頁），然查原審
    九十一年七月二十九日訊問時，承辦法官詢以為何原先供稱
    帳冊是丙○○所有時，乙○○答稱「我忘記了，為何當初是
    講丙○○的，我記起來了，是郭俊宏叫我講的。」（原審卷
    第二００頁）；而證人丙○○證稱其與被告及乙○○間並無
    債權債務關係（原審卷第二八四頁）；故乙○○關於該帳冊
    係丙○○所有，其積欠丙○○款項部分之供述，自不足採信
    。又該帳冊雖有多人姓名、綽號、及金額之記載，但尚無法
    證明係販賣毒品之款項，而上開乙○○關於曾向被告購買毒
    品而積欠二千元部分之供述，亦無任何補強證據足以證明與
    事實相符，不能憑此認定被告曾販賣毒品與乙○○，但仍可
    認定乙○○關於該帳冊係被告所有部分之供述與事實相符。
    由此自可資為前開扣案物品確為被告所有之佐證。
  (5)證人即警員方慶祥在原審先證稱：按門鈴時沒回應，在後門
    防火巷看見裡面有燈光、聲音，聽到郭俊宏跟屋主丙○○說
    如果販毒不要找那麼多藥頭，容易被抓，叫他找一位，又教
    他如何躲避警察，也有叫丙○○幫他們販毒等語（原審卷第
    四十六頁）；繼又到庭證稱：「…剛去時是按電鈴但是很久
    都沒有人應門，…所以我們分二組，一組到巷子後面的後門
    ，一組在前門，剛好他們三個就在靠後門的房間，他們講話
    也很大聲，我是在後面巷子也聽了很久了，他們說的是關於
    販賣毒品的事情，…我有聽到很多人在講話，但是不確定是
    幾個人，有一個人在教另一個人如何販毒，如何躲避警察，
    他賣了這麼久，有一次被警察臨檢也沒有事情，還教他說買
    毒品的來源要固定找一個人。…因為他說話的意思就是聽起
    來的意思就是說他教他如何賣，叫他幫他賣，如何閃避警察
    ，另一個人的聲音是比較小聲的，內容已經不得了，印象中
    他是在附和。…（聲音比較大聲的是誰？）是丁○○，因為
    我進去後就能確定是他，被教的是丙○○，附和的就是乙○○。…（為何會這麼確定？）因為一進去後聽他們有講話就
    知道剛剛講話的是誰。」等語明確（原審卷第二０三頁至第
    二０六頁）。而警察前往按電鈴時，丙○○表示不要開門外
    並叫被告及乙○○進入房間內等情，亦據乙○○供述在卷（
    原審卷第十四頁反面），且證人方慶祥於九十年九月二十七
    日在原審為上開證述後，乙○○對此供稱：方慶祥之證言及
    聽的沒錯，被告有跟丙○○講不要怕警察的事，查獲物品只
    有吸食器和眼藥水瓶裝的毒品是丙○○的，其餘帳冊、毒品
    、分裝袋、計帳冊、毒品、分裝袋、計算機都是郭俊宏的等
    語（原審卷第二一七、二一八頁）。另丙○○住處即臺北縣
    新店市○○路七十八巷一弄三之一號之屋後有後門及確有一
    條窄巷，業經本院前審履勘現場屬實，有勘驗筆錄在卷可據
    （見上訴字卷第一四八頁）；凡此均足證證人方慶祥之證言
    確屬實情。至於證人方慶祥證述之內容雖有聽見被告教導丙○○如何販毒等情，然就方慶祥所述情節綜合觀察，被告顯
    係勸誘丙○○固定向其購買毒品，並以教導丙○○如何躲避
    警察查緝、及購入毒品後可另行轉售圖利等方式，作為勸誘
    丙○○向其購買毒品之手段，與證人丙○○證稱被告向其兜
    售毒品之證言並無扞格，由此亦可徵丙○○關於被告向其販
    賣毒品部分之證言與事實相符，堪採為證據。
  (6)被告雖否認前開犯行，並辯稱當日係乙○○帶其向丙○○借
    款，查獲之毒品等物品係丙○○之友人「黑人」所有等語。
    然查關於案發當日被告與乙○○前往丙○○住處係欲借款或
    施用毒品？究竟有無「黑人」其人？扣案物品係「黑人」或
    丙○○所有？等情，被告及乙○○、丙○○等人前後多次之
    供述內容，均有諸多相互矛盾及前後不符之情形。其中情形
    如次：被告華於警詢中供稱：毒品係不詳男子交予丙○○
    ，係乙○○帶其至丙○○住處向游某借錢（偵字卷第九頁正
    、反面）。同日在偵查中，檢察官詢以有無「黑人」時，被
    告先答稱「有，是丙○○的朋友，『黑人』去停車」後，又
    立刻改稱並無「黑人」這個人（偵查卷第六十頁）。在原審
    法院羈押訊問時又稱：我是陪乙○○去借錢等語（聲羈字卷
    第十六頁）。之後在原審又稱：其與乙○○是向丙○○「借
    東西借場所，我們是去那邊用而已」（意指向丙○○索討毒
    品施用），沒有「黑人」這個人等語（原審卷第三六八頁、
    三七二頁）。之後又供稱：其與乙○○到達時，丙○○之朋
    友剛好出來要停車，渠等進入二十幾分鐘後警察就來等語（
    原審卷第十五頁反面、第十六頁、第二五六頁）。乙○○
    在警訊中供稱扣案物品係「黑人」寄放（偵查卷第十四頁）
    。在偵查中先供稱：是「黑人」寄放等語，惟丙○○指證曾
    向乙○○購買毒品，及扣案物品是乙○○與被告帶來等情後
    ，乙○○隨改稱：丙○○叫其串供，大家都沒事，根本沒有
    「黑人」這個人等語（偵字卷第五十八頁反面）。在原審法
    院羈押訊問時供稱：查獲毒品是丙○○的，警訊時，游教我
    要說是「黑人」的等語（聲羈第十六頁正、反面）。在原審
    供稱：當日下午三點多秀朗橋附近檳榔攤找「阿嘉」（指許
    育嘉）碰到郭，就請郭開車載其去找丙○○借一、二萬元（
    原審卷第十四頁）。後又改稱：係被告問何處可以吸安非命
    ，所以帶被告至丙○○家，坐計程車前往等語（原審卷第二
    ０一頁）。又供稱：「我去檳榔攤碰到郭俊宏，我問他有沒
    有安仔可以吸，郭就問有地方可以吸嗎？我說有，就帶他去
    丙○○家，帳冊、毒品、分裝袋、計算機都是郭俊宏的，根
    本沒有黑人這個人，是郭俊宏教我說的。」（原審卷第二一
    七、二一八頁）。在本院又供稱：那天大家都沒有東西吸，
    所以我就打電話給丙○○，我們才過去吸安非他命（上訴一
    卷第六二、六三頁），及扣案物品應該是「誠哥」的等語（
    上訴卷一第六十四頁）。證人丙○○於警訊、偵查、及原
    審中原先均始終堅決指稱係乙○○帶同被告前往，由被告向
    其兜售毒品，扣案物品均係被告所有等情綦詳，已詳如前述
    。其另於原審羈押訊問時供稱：「扣案物品是郭俊宏帶來的
    ，他們有三人，『黑人』是開車的，『黑人』沒有進來。」
    （聲羈字卷第十七頁）。後於原審證稱「（為何你在檢察官
    訊問你時，你說有一位綽號黑人的去停車？）不知道，一開
    始在警局乙○○和丁○○都有跟我說叫我說還有一個黑人。
    」（原審卷第二八九頁）。之後於本院前審又改稱「查獲的
    安非他命不是我的，是『小黑』來我家，小黑出去停車警察
    就來抓了，當時小黑拿了一個手提袋來…，當天他們兩個（
    指被告及乙○○）沒有吸食安非他命，查到的計算機、帳冊
    都是小黑的，『小黑』和『阿成』是不同人。」等語（上訴
    一卷第二０二頁）。及「當時東西是黑人拿進來的，黑人去
    停車，警察就衝進來，警察說我不講，就要辦我。」、「（
    為何被告他們二人會到你家去？）找我聊天。」等語，旋又
    稱「（被告）他們來找我說向我借錢。」云云（上更(一)字卷
    第一六六頁至第一六九頁）。就上述被告、乙○○、及證人
    丙○○之前後多次供述內容以觀，關於被告及乙○○係欲向
    丙○○借款或索討毒品施用、抑或僅係欲至丙○○住處施用
    毒品、被告及乙○○究竟係由被告開車或搭乘計程車前往、
    究竟有無「黑人」其人、扣案物品係被告所有、丙○○所有
    、抑或「黑人」所有、被告等在丙○○住處有無施用安非他
    命等等，前後莫衷一是，矛盾百出，已難予採信。況查警方
    於當日前往執行搜索時，抵達現場後即按門鈴，因無人應門
    又轉至屋後發現屋內房間有燈光及人聲，員警即分頭在屋前
    及屋後監控守候，又該屋前方雨棚設有監視器，警員並以丙○○車頂之乾布遮蓋監視器鏡頭後，才聯絡鎖匠到場開鎖，
    前後歷時超過一個小時以上，在此期間並無他人出入等情，
    業據證人曾光輝、方慶祥、胡立平多次證述綦詳，可見被告
    及乙○○、丙○○關於「黑人」部分之供述，顯係為脫免刑
    責而相互串飾之說詞，要無可採。另證人乙○○、丙○○於
    本院此次更審時分別證稱：扣案物品是「黑人」所有，事後
    「黑人」曾輾轉經由丙○○、甲○○向被告表示，支付被告
    金錢要被告扛下刑責，及當時確有黑人外出停車，之後即未
    返回等語（見上更(二)字卷九十四年三月四日審判筆錄），既
    與前述確切證據資料不符，無非為配合被告之辯解所為附和
    之詞，亦均不足資為有利於被告之論據。
  (7)證人許育嘉於原審證稱：被告等被抓那一天，被告丁○○到
    伊檳榔攤泡茶，後來被告乙○○來，他們二人其中有一個人
    接到電話說那裡有藥，伊有問是誰，被告乙○○說是阿文，
    隨即離去，當天伊有問被告乙○○、丁○○有無毒品，被告
    等均說沒有，被告等均係空手等語（原審卷第三二二至三三
    九頁），惟證人許育嘉所能證明者僅為案發當日下午被告與
    乙○○在其檳榔攤內見面後相偕離去之事實，至於被告及乙○○二人離開檳榔攤後之去向如何，及是否直接前往丙○○
    亦未提及被告有無向乙○○借款，其證言自與本案之待證事
    實欠缺必然之關聯性。證人陳星同證稱：其於八十七年間曾
    向丙○○買過安非他命，並曾多次合資購買安非他命，其認
    識兩位「黑人」，不知乙○○是否認識等語（上訴字一卷第
    一三六、一三七頁），亦與本案之待證事實無關。至於證人
    甲○○雖於本院前審證稱：丙○○當初先拿五十萬，說他對
    丁○○過意不去，叫我聯絡丁○○，說要私下處理，丁○○
    叫我不要管，說他很不能接受，他說是他是『卒仔』（台語
    ，指丙○○），我被他害。」等語（上更(一)字原審卷第一六
    ０頁至第一六三頁），然而依證人甲○○證言內容以觀，其
    並不知悉本案之原委，丙○○亦未告知甲○○欲交付五十萬
    元與被告之目的何在，且似係因丙○○對被告歉咎而欲以金
    錢和解或賠償之意；而丙○○在本院此次審理作證時，被告
    之辯護人詰問時問稱：「你為何跟乙○○說，要給被告錢，
    要被告將案子扛下來？」，丙○○證稱：「黑人叫我去跟他
    講的。」，似又表示係「黑人」欲以支付金錢做為代價要被
    告代為承擔刑責，與證人甲○○證述之內容又不相適合，又
    本案警方本系因丙○○施用毒品罪嫌前往搜索，而同時查獲
    正在該處之被告及乙○○，並因丙○○之指證而導致被告遭
    受訴追，丙○○因此恐遭被告遷怒怨恨而欲與被告解決此事
    ，自有可能，再者丙○○同時指證曾向乙○○購買安非他命
    ，乙○○並遭起訴，而丙○○何以未對乙○○表示歉咎之意
    ，而僅對被告表示歉意，亦與事理不合，綜上，證人甲○○
    之證言亦不足資為有利於被告之論據。
  (8)乙○○曾販賣安非他命與丙○○乙節，已迭據丙○○指述明
    確，乙○○並遭判處罪刑確定。而案發時係乙○○帶同被告
    前往丙○○住處，在此之前被告與丙○○並不相識等情，亦
    為被告及乙○○、丙○○相互供述一致，則被告係由乙○○
    處得知丙○○有施用毒品犯行及有毒品需求而前往，已屬明
    確。又本案雖無證據足以證明被告攜往丙○○住處之扣案毒
    品係基於營利意圖而販入，亦無法證明被告取得扣案毒品之
    代價如何，惟販賣毒品係違法行為，非可公然為之，亦無公
    定之價格，不論任何包裝，均可任意分裝增減分量，而每次
    買賣之價量，亦可能隨時依雙方間之關係深淺、資力、需求
    量及對行情之認知、來源是否充裕、查緝是否嚴緊，購買者
    被查獲時供述購買對象之可能性風險之評估等，因而異其標
    準，並機動調整，非可一概而論，販賣之利得除經坦承犯行
    或價量俱臻明確外，委難察得實情，販賣之人從價差或量差
    中牟利方式雖異，其意圖營利之非法販賣行為則一，是除非
    別有事證，足認係按同一價量委買、轉售或無償贈與，確未
    牟利外，尚難執此遽認非法販賣之證據有所未足，致使知過
    坦承者難辭重典，飾辭否認者反得僥倖，而失情理之平。況
    參酌第一、二級毒品物稀價昂，且毒品之交易為政府懸為嚴
    予取締之犯罪，以本件而論，被告與丙○○係第一次見面，
    茍無利得，當無甘冒重典，而以原價買賣毒品之理，且扣案
    之毒品種類、數量並非少量，而被告復以教導丙○○如何轉
    售毒品及躲避查緝之方式勸誘丙○○購買毒品，則被告係基
    於販賣毒品營利之意圖，至為灼然。
  (9)綜上所述，本案事證明確，被告之犯行應堪認定。
四、核被告所為，係犯修正後毒品危害防制條例第四條第六項、
    第一項、第二項販賣第一級毒品、第二級毒品未遂罪。被告
    行為後，毒品危害防制條例於九十二年七月九日修正公布，
    自九十三年一月九日施行，惟關於該條例第四條第一項之製
    造、販賣、運輸第一級毒品罪、及該罪之未遂犯之犯罪構成
    要件及法定刑並未實際修正，僅因增列第四項製造、運輸、
    販賣第四級毒品罪刑，而將原第五項關於未遂犯之處罰規定
    移列至第六項，自無新舊法變更比較適用之問題，應逕依修
    正後之毒品危害防制條例論處。被告已著手向丙○○兜售毒
    品及表示售價之犯罪構成要件行為，雖因丙○○未允諾購買
    而未實際販出，仍屬未遂犯，並均按既遂犯之刑減輕其刑。
    被告以一行為同時兜售第一級毒品海洛因及第二級毒品安非
    他命、大麻，為想像競合犯，應依刑法第五十五規定，從一
    重之販賣第一級毒品未遂罪處斷。被告持有海洛因、安非他
    命、大麻等毒品之低度行為，應為販賣未遂之高度行為所吸
    收，不另論持有毒品罪。公訴人雖認乙○○與被告為共同正
    犯，乙○○僅係居中介紹丙○○與被告認識，並於被告兜售
    毒品時從旁附和而已，此外並無法證明其與被告兼有自己共
    罪之意思聯絡，亦未參與實施販賣毒品之構成要件行為，僅
    屬幫助犯。被告於八十四年、八十五年間因違反麻醉藥品管
    理條例、偽造文書等案件，經台灣台北地方法院先後判處有
    期徒刑五月、三月確定，定應執行有期徒刑七月，並於八十
    七年四月十五日易科罰金執行完畢，有本院被告全國前案紀
    錄表可徵，其於五年以內再犯本件有期徒刑以上之罪，為累
    犯，其所犯販賣第二級毒品未遂罪之法定刑有期徒刑部分，
    應依法加重其刑，至於其所犯販賣第一級毒品未遂罪之法定
    刑為死刑及無期徒刑，及所犯販賣第二級毒品未遂罪法定刑
    無期徒刑部分，依法不得加重。
五、原判決對被告丁○○予以論科，固非無見。然查：(1)被告行
    為後，毒品危害防制條例於九十二年七月九日修正公布，自
    九十三年一月九日施行，關於該條例第四條第一項之製造、
    販賣、運輸第一級毒品罪、及該罪之未遂犯之犯罪構成要件
    及法定刑雖未實際修正，然因增列第四項製造、運輸、販賣
    第四級毒品罪刑，已將原第五項關於未遂犯之處罰規定移列
    至第六項，原判決未及審酌，仍適用修正前之毒品危害防制
    條例第四條第五項規定作為論罪科刑依據，自有未洽。(2)檢
    察官起係以遭冒用之偽名「郭俊宏」起訴，原判決雖已更正
    為被告之真實姓名、年籍，但未敘明檢察官起訴所指之被告
    即係被告丁○○之依據，理由亦欠完備。(3)包裝毒品之用品
    係供犯罪所用之物，應依毒品危害防制條例第十九條第一項
    前段規定沒收，與查扣之毒品本身係屬二事，不容混同，本
    案查扣之毒品均有包裝袋，有照片及前開法務部調查局及刑
    事警察局之鑑驗通知書可憑，原判決僅將扣案之毒品諭知沒
    收銷毀，對於毒品之包裝袋則漏未處理，亦有疏忽。被告提
    起上訴，仍執陳詞否認犯罪，雖無理由，然原判決既有可議
    ，仍應由本院將原判決關於被告部分撤銷改判。爰審酌被告
    有前科紀錄，猶貪圖不法利益再犯本案，及其尚未實際販出
    毒品即遭查獲，其持有欲販賣毒品之種類、數量，毒品對人
    體之危害，及被告之生活狀況、智識程度、犯罪後態度等一
    切情狀，量處如主文第二項示之刑，以示儆懲。
六、扣案如附表一編號一、二、三所示之海洛因、大麻、安非他
    命，均應依毒品危害防制條例第十八條第一項前段沒收銷燬
    ；如附表二編號一、二、三所示之計算機一台、分裝袋十六
    只、及前開毒品之包裝袋等物，均屬被告所有，已如詳前述
    ，且為供前開犯罪所用之物，爰依毒品危害防制條例第十九
    條第一項前段沒收。至於扣案之帳冊二本原本，臺北縣警察
    局新店分局函覆已送請內政部警政署刑事警察局筆跡鑑定，
    然帳冊於公文來往中遺失已不存在，自無庸宣告沒收。
七、被告另聲請傳喚證人甲○○到庭，惟本院認本案事證已臻明
    確，且證人甲○○業於本院前審時到庭作證，其證述明確別
    無傳喚之必要，而其證言又不能資為有利於被告之論據，自
    無再行傳喚之必要，併此記明。
據上論斷，應依刑事訴訟法第三百六十九條第一項前段、第三百
六十四條、第二百九十九條第一項前段、毒品危害防制條例第四
條第六項、第一項、第二項、第十八條第一項前段、第十九條第
一項前段、刑法第二條第一項前段、第十一條、第五十五條、第
二十六條前段、第四十七條，判決如主文。
本案經檢察官劉家芳到庭執行職務。
中　　華　　民　　國　　94　　年　　3 　　月　　25　　日
　　　　　　　　　刑事第二十二庭審判長法　官  黃瑞華
　　　　　　　　　　　　　　　　　　  法　官  蔡明宏
　　　　　　　　　　　　　　　　　　  法　官  宋  祺
以上正本證明與原本無異。
如不服本判決，應於收受送達後十日內向本院提出上訴書狀，其
未敘述上訴之理由者並得於提起上訴後十日內向本院補提理由書
（均須按他造當事人之人數附繕本）。
                                      書記官  蔡慧娟
中　　華　　民　　國　　94　　年　　3 　　月　　30　　日
附錄：本案論罪科刑法條全文
毒品危害防制條例第四條
製造、運輸、販賣第一級毒品者，處死刑或無期徒刑；處無期徒刑
者，得併科新臺幣一千萬元以下罰金。
製造、運輸、販賣第二級毒品者，處無期徒刑或七年以上有期徒刑
，得併科新臺幣七百萬元以下罰金。
製造、運輸、販賣第三級毒品者，處五年以上有期徒刑，得併科新
臺幣五百萬元以下罰金。
製造、運輸、販賣第四級毒品者，處三年以上十年以下有期徒刑，
得併科新臺幣三百萬元以下罰金。
製造、運輸、販賣專供製造或施用毒品之器具者，處一年以上七年
以下有期徒刑，得併科新臺幣一百萬元以下罰金。
前五項之未遂犯罰之。
附表一：
┌──┬─────┬─────────────────┐
│編號│ 品名     │   數量                           │
├──┼─────┼─────────────────┤
│ 1. │ 海洛因   │  九包（驗餘淨重十三點七七公克）  │
├──┼─────┼─────────────────┤
│ 2. │ 大麻煙草 │  二包（驗餘淨重十二點０七公克）  │
├──┼─────┼─────────────────┤
│ 3. │ 安非他命 │  二包（驗餘淨重一六九點四三公克）│
├──┼─────┼─────────────────┤
│ 4. │ 安非他命 │  一瓶（驗餘淨重六點一三公克）    │
└──┴─────┴─────────────────┘
附表二：
┌──┬─────────────┐
│編號│  品名及數量              │
├──┼─────────────┤
│ １ │分裝袋十六只              │
├──┼─────────────┤
│ ２ │計算機一台                │
├──┼─────────────┤
│ ３ │海洛因包裝袋九只、大麻包裝│
│    │袋二只、安非他命包裝袋十只│
└──┴─────────────┘
